臺灣彰化地方法院刑事判決　　　　　　　100年度訴字第736號
公　訴　人　臺灣彰化地方法院檢察署檢察官
被　　　告　胡誌文
選任辯護人　李進建律師
上列被告因違反毒品危害防制條例案件，經檢察官提起公訴（
100年度偵字第2526號），本院判決如下：
    主    文
胡誌文販賣第三級毒品，處有期徒刑貳年捌月；未扣案販賣第三
級毒品所得新臺幣肆佰元沒收，如全部或一部不能沒收時，以其
財產抵償之；未扣案KOOK牌行動電話壹支沒收，如全部或一部不
能沒收時，追徵其價額；扣案門號0000000000號SIM
卡壹張沒收。
    犯罪事實
一、胡誌文明知愷他命為毒品危害防制條例第2條第2項第3款所
    列管之第三級毒品，不得非法販賣或持有一定重量以上之數
    量，竟基於販賣第三級毒品愷他命以營利之犯意，於民國99
    年11月9日晚間，以其所有之門號0000000000號行動電話與
    蔡梓鋒所持用之門號0000000000號行動電話聯繫後，於同日
    晚間8時25分許，在彰化縣溪湖鎮埤頭公園內，以新臺幣（
    下同）400元代價販賣第三級毒品愷他命1包予蔡梓鋒。嗣經
    員警據報而報請臺灣彰化地方法院檢察署檢察官依法聲請本
    院核發通訊監察書並實施通訊監察後，於100年1月20日，為
    警持本院核發之搜索票至其位於彰化縣埤頭鄉○○路231號
    住處搜索查獲，當場扣得其所有前開門號SIM卡1張，並循線
    查獲上情。
二、案經彰化縣警察局溪湖分局報告臺灣彰化地方法院檢察署檢
    察官偵查起訴。
    理    由
壹、證據能力部分：
一、按被告以外之人（包括證人、鑑定人、告訴人、被害人及共
    同被告等）於審判外之陳述雖不符刑事訴訟法第159條之1至
    之4等4條之規定，而經當事人於審判程序同意作為證據，法
    院審酌該言詞陳述或書面陳述作成時之情況，認為適當者，
    亦得為證據；當事人、代理人或辯護人於法院調查證據時，
    知有刑事訴訟法第159條第1項不得為證據之情形，而未於言
    詞辯論終結前聲明異議者，視為有前項之同意；此於同法第
    159條之5定有明文。立法意旨在於傳聞證據未經當事人之反
    對詰問予以核實，原則上先予排除。惟若當事人已放棄反對
    詰問權，於審判程序中表明同意該等傳聞證據可作為證據；
    或於言詞辯論終結前未聲明異議，基於尊重當事人對傳聞證
    據之處分權，及證據資料愈豐富，愈有助於真實發見之理念
    ，且強化言詞辯論主義，使訴訟程序得以順暢進行，上開傳
    聞證據亦均具有證據能力。茲查，本件檢察官、被告胡誌文
    及其辯護人對於以下本案卷內相關證人之證述（含書面陳述
    ）之證據能力於本院準備程序及審判期日中均未就證據能力
    有所爭執，且迄至言詞辯論終結前亦未聲明異議，且上述證
    人之證述（含書面陳述）亦經本院於審理期日中逐一提示、
    朗讀，並告以要旨，本院復審酌相關證人證述筆錄之製成，
    並無證據顯示有何違背程序規定情事，依據上述之說明，均
    應具有證據能力。
二、至本案其餘非供述證據，檢察官、被告及其辯護人亦不爭執
    證據能力，本院審酌該等證據作成及取得之程序均無違法之
    處，是後述所引用證據之證據能力均無疑義，合先敘明。
貳、實體方面：
一、訊據被告胡誌文對於前開犯罪事實均坦承不諱，核與證人即
    購毒者蔡梓鋒於警詢及偵查中證述情節相符（參警卷第15至
    18頁、100年度偵字第2526號偵查卷第81至82頁），並有通
    訊監察譯文、指認犯罪嫌疑人紀錄表、通聯調閱查詢單（參
    警卷第19至22、24頁）等件在卷可稽。另按販賣第三級毒品
    愷他命係違法行為，非可公然為之，而愷他命亦無公定價格
    ，係可任意分裝增減分量，且每次買賣之價格、數量，亦隨
    時依雙方之關係深淺、資力、需求量、對行情之認知、來源
    是否充裕、查緝是否嚴緊、購買者被查獲時供述購買對象之
    可能風險之評估等因素，而異其標準，機動調整，非可一概
    論之。從而販賣之利得，除非經行為人詳細供出各次所販賣
    之毒品之進價及售價，且數量俱臻明確外，實難察得其交易
    實情，然販賣者從價差或量差中牟利，方式雖異，惟其販賣
    行為在意圖營利則屬同一。從而，舉凡有償交易，除足以反
    證其確係另基於某種非圖利本意之關係外，通常尚難因無法
    查悉其精確之販入價格，作為是否高價賣出之比較，諉以無
    營利之意思而阻卻販賣犯行之追訴。被告與證人蔡梓鋒間並
    非至親，倘非有利可圖，自無平白甘冒觸犯重罪之風險而特
    意於約定地點交付愷他命予證人蔡梓鋒之理，且被告亦於本
    院審理中供稱，伊這次賺了價差150元等語（參本院卷第42
    頁反面），足認被告主觀上確有營利之意圖甚明。綜上，被
    告前開自白核與事實相符，洵足採認，本案事證明確，被告
    犯行堪以認定。
二、論罪科刑：
(一)按愷他命為毒品危害防制條例第2條第2項第3款所列管之第
    三級毒品，不得非法持有、販賣。是核被告胡誌文所為，係
    犯毒品危害防制條例第4條第3項販賣第三級毒品罪，然卷內
    並無證據證明被告基於販賣而持有之愷他命已達一定重量以
    上，持有部分自不成罪，亦無所謂吸收問題。
(二)復按犯第4條至第8條、第10條或第11條之罪，供出毒品來源
    ，因而查獲其他正犯或共犯者，減輕或免除其刑，修正後毒
    品危害防制條例第17條第1項定有明文。查，本案係因員警
    於另案監聽後，認案外人林昆霖所持用門號0000000000號行
    動電話及被告所持用之0000000000號行動電話往來通話疑似
    有毒品交易情事，而報請臺灣彰化地方法院檢察署檢察官依
    法聲請本院核發通訊監察書並實施通訊監察後，發現被告疑
    似持前開電話向許方騰所申辦、門號0000000000號行動電話
    之持用人，及向被告之堂哥即持用門號0000000000號行動電
    話之人購買毒品，員警即於本案查獲後借訊被告，就此部分
    譯文提供被告確認，被告方陳稱確有向林昆霖、許方騰、胡
    淇堯等人購買毒品之情，有被告100年3月7日、11日警詢筆
    錄、通訊監察譯文等件在卷可稽（參同上偵查卷第6至65頁
    ），並經本院職權調取本院100年度聲監字第835號通訊監察
    案件卷宗核閱屬實，是被告雖於本院審理中先係供稱，本次
    販賣毒品來源係林昆霖、黃木基，隨即改稱不太記得到底是
    向誰買等語，然不論被告毒品來源係林昆霖、黃木基、許方
    騰或胡淇堯等人，早於被告供述前即由員警因實施通訊監察
    而發現犯罪嫌疑，並已知悉渠等身份，均非因被告之供述而
    查獲，檢察官於偵查中因本院另案函詢而於100年4月29日以
    彰檢文荒字100偵3706字第18346號函，認係因被告供出其上
    游而得查獲許方騰等人等語（參同上偵查卷第91頁），顯與
    事實不符；辯護人為被告請求依前開規定減輕其刑，容有誤
    會，併此敘明。
(三)至辯護人另為被告辯稱，本件已得檢察官之同意，請求依證
    人保護法第14條第1項規定減輕其刑或免刑等語。惟按證人
    保護法第14條第1項規定：「第2項所列刑事案件之被告或犯
    罪嫌疑人，於偵查中供述與該案案情有重要關係之待證事項
    或其他正犯或共犯之犯罪事證，因而使檢察官得以追訴該案
    之其他正犯或共犯者，以檢察官事先同意者為限，就其因供
    述所涉之犯罪，減輕或免除其刑。」，其中所謂「經檢察官
    事先同意」者，法律並未限制其同意之方式，只要能證明即
    為已足。證人保護法施行細則第21條規定：「本法第14條第
    1項及第2項所稱檢察官事先同意，指檢察官本案偵查終結前
    之同意。檢察官同意者，應記明筆錄。」，即屬例示規定（
    最高法院97年度臺上字第3245號判決意旨參照）。然查，被
    告原於100年4月12日偵查中陳稱：希望用證人保護法，保護
    我的資料」等語；後於100年4月21日偵查中則稱：「（是否
    仍要求使用證人保護法？）不需要。」、「依照證人保護法
    第14條規定，於偵訊中供述與該案案情有重要關係之其他正
    犯之犯罪事證，因而使檢察官得以追訴該案其他正犯者，經
    檢察官事先同意，就其因供述所涉之犯罪，得減輕或免除其
    刑，是否願意供出上游？）願意。」等語，有各次偵訊筆錄
    在卷可稽（參同上偵查卷第152、159頁），是檢察官僅係於
    被告表示不需要使用證人保護法後，告知其本件可能適用之
    相關規定，但自始未曾表示同意被告得適用該條減輕或免除
    其刑之規定，於起訴書中亦未提及此點，被告雖於偵查中就
    許方騰等人之犯罪事實為證述，仍僅能作為量刑審酌之要素
    ，要難僅以上開筆錄之記載，即認已符合證人保護法第14條
    第1項之規定，辯護意旨此部分亦有誤會，併此敘明。
(四)又按犯第4條至第8條之罪於偵查及審判中均自白者，減輕其
    刑，毒品危害防制條例第17條第2項定有明文。觀諸前開規
    定，自白雖不以對全部犯罪事實自白為必要，縱僅自白犯罪
    事實之一部，或對於阻卻責任、阻卻違法之事由，有所主張
    或辯解，仍不失為自白；且方式不論係用言詞或書面向偵查
    機關為之，亦應無礙其自白之效力。（最高法院75年度臺上
    字第7114號、89年度臺上字第4513號判決意旨參照）。經查
    ，被告就本案犯行，業據其於偵查及本院審理時均自白在卷
    ，符合上開毒品危害防制條例第17條第2項之規定，爰依法
    減輕其刑。
(五)辯護人雖另請求依刑法第59條之規定酌減其刑，惟按刑法第
    59條之酌減其刑，必須犯罪有特殊之原因與環境等情狀，在
    客觀上足以引起一般之同情，認為確可憫恕，且即予宣告法
    定最低度之刑，猶嫌過重者，始有其適用，本件被告所犯販
    賣第三級毒品罪乃法定本刑為有期徒刑5年以上之罪，其法
    定本刑尚非過重，且本件被告業已依毒品危害防制條例第17
    條第2項規定減輕其刑，亦查無其犯罪情狀有何在客觀上足
    以引起一般之同情致情輕法重，自無須再依刑法第59條酌減
    其刑以求衡平之必要。
(六)爰審酌被告胡誌文販賣毒品之對象、數量、金額；販賣毒品
    戕害他人健康，足使施用者導致精神障礙、性格異常，甚至
    造成生命危險之生理成癮性及心理依賴性，危害社會治安，
    不思以正當途徑合法掙取金錢，圖以販賣毒品獲利，惟於偵
    審中坦承犯行，犯後態度尚佳等一切情狀，量處如主文所示
    之刑。
(七)復按犯毒品危害防制條例第4條至第9條、第12條、第13條或
    第14條第1項、第2項之罪者，其供犯罪所用或因犯罪所得之
    財物均沒收之，如全部或一部不能沒收時，追徵其價額或以
    其財產抵償之，毒品危害防制條例第19條第1項定有明文，
    而毒品危害防制條例第19條第1項規定，性質上係沒收之補
    充規定。其屬於本條所定沒收之標的，如得以直接沒收者，
    判決主文僅宣告沒收即可，不生「追徵其價額」或「以其財
    產抵償」之問題，須沒收之標的全部或一部不能沒收時，始
    生「追徵其價額」或「以其財產抵償」之選項問題。而「追
    徵其價額」或「以其財產抵償」，分別係針對現行貨幣以外
    之其他財產與現行貨幣之兩種不同選項。所稱「追徵其價額
    者」，係指所沒收之物為金錢以外之其他財產，而不能就原
    物為沒收時，因其實際價值不確定，應追徵其價額，使其繳
    納與原物相當之價額，並無以其財產抵償之問題。倘嗣後追
    徵其價額無結果，而須以其財產抵償者，要屬行政執行機關
    依強制執行有關法律之執行問題，即無不能執行之情形，自
    毋庸諭知「以其財產抵償」（最高法院99年度第5次刑事庭
    會議決議、99年度臺上字第4463號判決意旨參照）。又毒品
    危害防制條例第19條第1項規定，犯販賣毒品罪者，其犯罪
    所得之財物均沒收之，係採義務沒收主義。故販賣毒品所得
    之對價，不問其中成本若干，利潤多少，均應全部諭知沒收
    ，貫徹政府查禁煙毒之決心，以符立法本旨（最高法院91年
    度臺上字第2419號判決意旨參照）。經查：
  被告前開販賣第三級毒品愷他命之所得並未扣案，應依毒品
    危害防制條例第19條第1項之規定宣告沒收，如全部或一部
    不能沒收時，以其財產抵償之。
  另案扣案之門號0000000000號SIM卡1張，為被告所申辦，並
    供前開犯行聯絡販賣第三級毒品愷他命事宜所用之物，業據
    被告供明在卷，並有通訊監察譯文、本院100年度訴字第383
    號刑事判決等件在卷可稽，爰依毒品危害防制條例第19條第
    1項之規定宣告沒收。
  而原供被告搭配上開門號SIM卡聯絡蔡梓鋒而使用之KOOK牌
    手機1支，亦屬被告所有，既未經扣案，仍應併依前揭規定
    宣告沒收，如全部或一部不能沒收時，追徵其價額。
據上論斷，應依刑事訴訟法第299條第1項前段，毒品危害防制條
例第4條第3項、第17條第2項、第19條第1項，判決如主文。
本案經檢察官陳隆翔到庭執行職務。
中    華    民    國   100    年    8     月    31    日
                  刑事第五庭  審判長  法  官  周淡怡
                                      法  官  李淑惠
                                      法  官  蔡家瑜
以上正本證明與原本無異。
如不服本判決應於收受判決後10日內向本院提出上訴書狀，並應
敘述具體理由；其未敘述上訴理由者，應於上訴期間屆滿後20日
內向本院補提理由書（均須按他造當事人之人數附繕本）「切勿
逕送上級法院」。
中    華    民    國   100    年    8     月    31    日
                                      書記官  吳芳儀
附錄論罪科刑法條：
毒品危害防制條例第4條
製造、運輸、販賣第一級毒品者，處死刑或無期徒刑；處無期徒
刑者，得併科新臺幣2千萬元以下罰金。
製造、運輸、販賣第二級毒品者，處無期徒刑或7年以上有期徒
刑，得併科新臺幣1千萬元以下罰金。
製造、運輸、販賣第三級毒品者，處5年以上有期徒刑，得併科
新臺幣7百萬元以下罰金。
製造、運輸、販賣第四級毒品者，處3年以上10年以下有期徒刑
，得併科新臺幣3百萬元以下罰金。
製造、運輸、販賣專供製造或施用毒品之器具者，處1年以上7年
以下有期徒刑，得併科新臺幣1百萬元以下罰金。
前五項之未遂犯罰之。